臺灣桃園地方法院刑事判決　　　　　　　　　　　　　八十九年度易字第六九號
　　公　訴　人　臺灣桃園地方法院檢察署檢察官
　　被　　　告　乙○○
　　選任辯護人　戊○○
　　被　　　告　丁○○
　　選任辯護人　甲○○
右列被告因背信案件，經檢察官提起公訴（八十八年度偵續一字第八號），本院判決
如左：
    主  文
乙○○為他人處理事務，意圖為自己不法之利益而為違背其任務之行為，致生損害於
本人之財產，處有期徒刑拾月。
丁○○無罪。
    事  實
一、乙○○於民國八十五年三月間，以其所有座落桃園縣中壢市○○○路六十三號四
    樓房屋充為現物出資，與丙○○、吳振橐等人合資經營「中壢民主電視股份有限
    公司」（下稱民主公司），為股東之一，並獲選任為董事及擔任該公司副總經理
    兼財務經理，乃屬經民主公司委任而為民主公司處理事務之人。八十六年十二月
    間，乙○○竟意圖為自己不法之利益及損害民主公司利益之犯意，未經民主公司
    股東會同意，即擅自與新壢傳播股份有限公司，（下稱新壢公司之）副總經理丁○○口頭約定，將民主公司之股權及資產（含收視客戶），以新台幣（下同）六
    千五百萬元售予新壢公司，並由丁○○交付三千萬元訂金予乙○○收執。而乙○○為將民主公司之資產轉予新壢公司，乃將前述已為民主公司資產而充做民主公
    司營運機房之上開中豐北路六十三號四樓房屋內，屬民主公司所有之機器設備，
    除部分因未給付價金而同意由統儀科技股份有限公司取回外，其餘機器設備則搬
    往乙○○所有座落同市○○○路五十一號房屋內置放，且未重新按裝組合，致民
    主公司因無發射處所及機器設備未組合而無法營運。另一方面，於同時間，乙○○並將原屬民主公司收視客戶之資料交予新壢公司，由新壢公司在未事先預告原
    收視客戶下，將民主公司之收視戶改裝為新壢公司之收視戶，致損害於民主公司
    之利益。
二、案經被害人民主公司訴請台灣桃園地方法院檢察署檢察官偵查起訴。
    理  由
一、訊據被告乙○○固不諱言以前述房屋為出資，加入民主公司，兼掌財務，繼於八
    十六年十二間有與丁○○口頭約定，由新壢公司以六千五百萬元收購民主公司，
    並收受三千萬元之訂金，惟否認上開犯行，辯稱：因民主公司對外積欠債務，債
    權人向其索討，不得已才與丁○○約定出售民主公司還債，所收三千萬元，均作
    為償還公司債務，後來民主公司股東不同意，此項買賣未成立，並未將民主公司
    收視客戶資料交予新壢公司。至於前述中豐北路六十三號四樓房屋，因其想租予
    新壢公司當機房，故將民主公司原裝置該處之機器設備搬於同路五十一號存放；
    丁○○則辯稱：其與乙○○口頭約定，若將來民主公司同意，才訂買賣契約並付
    尾款，若不同意，三千萬元則要返還，而民主公司之收視戶改裝新壢公司，均係
    收視戶自行要求裝機、或客戶介紹或新壢公司業務員招攬，無未經同意即轉為新
    壢公司收視戶之情形云云。惟查，右揭事實業據告訴人公司指訴綦詳。且被告乙○○雖以民主公司負債甚累，其為償債而與丁○○約定出售民主公司云云。然被
    告乙○○既僅為民主公司股東之一，雖獲選為董事及任副總經理兼管財務，仍應
    深知欲出售民主公司，應得其他股東開會決議同意始可為之，豈有未經股東會開
會決議同意前，即擅與丁○○私下約定，並收取高達三千萬元訂金之理？又丁○○既為新壢公司副總經理，若非獲得乙○○之承諾及取得相當代價，焉有在明知
    乙○○尚未獲得民主公司股東會決議同意前，逕付三千萬元訂金與乙○○？另依
    卷附行政院八十七年台八十七訴字第六一一九○號決定書影本事實欄所載：桃園
    縣中壢市○○○路六十三號四樓營業機房，自八十六年十二月十五日起，已由新
    壢傳播股份有限公司承租，行政院新聞局人員於八十七年二月二十日及同年三月
    四日，前往其營業機房所在地，經新壢公司副總經理丁○○開門進入檢查，發現
    機房內無任何機具設備對外發射訊號...... 等語。足佐被告乙○○在未經股東
    會同意下，不惟已收取丁○○所給三千萬元訂金，且已將屬於民主公司資產之前
    開房屋交予新壢公司之事實。則乙○○為取得該三千萬元，不惟答應丁○○出售
    民主公司予新壢公司，並清除民主公司置於前開中豐路六十三號四樓房屋之機器
    設備，準備交予新壢公司充作機房所在，其顯有為取得不法利益而損害民主公司
    意圖。又查，被告乙○○雖云：所收三千萬元分別償還民主公司之債務，其中還
    片商八百餘萬元、還材料費七百餘萬元、還案外人江德來向民間貸款一千五百萬
    元，江德來之借款是民主公司透過江德來，由江德來出名，以乙○○之土地為抵
    押，向民間所貸款項，而其個人曾向錯行借款償還江德來此筆借款，故自此三千
    萬元之訂金中扣除以還款等詞。惟查，被告乙○○曾於本署偵辦期間，提出陳報
    狀，內載：吳振橐原在中壢經營中壢民主有線傳播系統，因虧損累累，乃於八十
    五年三月間，偕同丙○○等人向其遊說加入中壢民主有線電視股份有限公司，而
    於同年三月十三日簽訂「共同經營合夥契約書」，契約中明白約定吳振橐及丙○○等人原經營之中壢民主有線傳播系統為「舊公司」，其債權債務由吳振橐、丙○○等人自行處理，與將來新設之民主公司無關。惟自八十五年四月起，吳振橐
    即苦求濟急，其自八十五年四月至八十六年十一月間，代吳振橐墊款一千七百六
    十八萬餘元，其並提供房地擔保，由吳振橐等人借款一千五百餘萬元等語，且提
    出由寬達聯合會計師事務所製作之民主公司帳務處理報告書附卷為證。然查，被
    告乙○○於八十八年十一月十一日偵訊中稱：由會計師製作其借予民主公司之二
    千五百三十三萬零九十七元，係民主公司張朝江任副總經理時所借，又云：上開
   陳報狀所載其代墊之一千七百六十八萬餘元及一千五百十二萬餘元張朝江借較多
    ，吳振橐未向其借款，張朝江借來還舊公司之債云云。是被告乙○○就其收取之
    三千萬元究作何用途，前後說詞反覆不一，且均未能提供相關單據以供查證，難
    認被告乙○○所辯三千萬元訂金皆用於償還民主公司債務之辯詞實在可採。況以
    被告乙○○所述，其於訂約合夥時既已約明「舊公司」之債權債務與新公司無涉
    ，乃其竟以所收三千萬元之部分，抵作其借予張朝江、吳振橐等人償還「舊公司
    」債務借款之還款，亦難認此舉無以出售「新公司」之民主公司而獲得取償其個
    人借予張朝江、吳振橐等人清償舊公司債務之借款之不法利益。末查，被告乙○○雖辯稱，因買賣不成，新壢公司未接收民主公司之收視客戶云云。惟查，訊據
    原屬民主公司收視客戶之證人許新枝、吳烈彰、黃仁里、黃鴻章等人，均到庭結
    稱：原為民主公司收視戶，在未被事先告知情形下，被換為新壢公司之客戶，且
    先前繳予民主公司之費用，無庸再繳予新壢公司等語。另證人張明智則稱：本來
    看民主公司之節目，後新壢公司之人要來拉線，叫他不要拉，後來就斷訊了等詞
    。則若被告乙○○於出售新壢公司予丁○○時，未將民主公司之收視客戶資料一
    併交予丁○○，前述收視客戶豈會在毫無預告下，突從民主公司之收視戶，變為
    新壢公司之收視戶，且已繳民主公司之費用得以抵用？是被告二人此部分所辯亦
    不足採信。此外復有告訴人公司提出，原民主公司員工廖金雄、蔡滋晟所具證明
    八十六年十二月，乙○○當眾宣布立即停止上班，公司已出售他人之證明書影本
    二紙、八十五年三月十三日乙○○與丙○○、吳振橐等人簽立之「共同經營合夥
    契約書」影本一份在卷可參。綜此，被告背信犯行，可堪認定。
二、核被告乙○○所為係犯刑法第三百四十二條第一項背信罪。爰審酌被告犯罪之動
    機、目的、手段，犯罪時所受之刺激及其品性、生活狀況、智識程度、犯罪所生
    之損害甚巨、犯罪後態度等一切情狀，量處如主文所示之刑，以資懲儆。
三、公訴意旨另認與被告乙○○締約購買中壢民主公司之丁○○係與被告乙○○共同
    背信。惟按刑法背信罪為「身分犯」，無身分者與之共犯，必該無身分者與該為
    他人處理事務之人相聚合，朝同一目標共同圖該為他人處理事務之人之利益，或
    共同圖其私人之利益，始克相當，倘二者係處於對向關係，該無身分者縱因此得
    利，除涉犯他項罪名外，尚不能遽依背信罪之共犯論擬，從而被告丁○○既與被
    告乙○○係處於對向關係，自不得將之視為被告乙○○之共同正犯，是爰應為被
    告丁○○無罪之諭知。
據上論斷，應依刑事訴訟法第二百九十九條第一項前段，第三百零一條第一項、刑法
第三百四十二條第一項，罰金罰鍰提高標準條例第一條，判決如主文。
中          華        民        國    九十一    年    七   月   一      日
                                      台灣桃園地方法院刑事第一庭
                                                 法  官   潘政宏
右正本證明與原本無異。
如不服本判決，應於判決送達後十日內向本院提出上訴狀( 應附繕本 )，上訴於
臺灣高等法院。
                                                 書記官   王月香
中        華        民        國    九十一    年    七    月     五     日
刑法第三百四十二條
為他人處理事務，意圖為自己或第三人不法之利益或損害本人之利益，而為違背其任
務之行為，致生損害於本人之財產或其他利益者，處五年以下有期徒刑、拘役或科或
併科一千元以下罰金。
前項之未遂犯，罰之。
